【裁判字號】    89,上訴,596
【裁判日期】    890614
【裁判案由】    偽造文書等
【裁判全文】
臺灣高等法院臺南分院刑事判決          八十九年度上訴字第五九六號        潛
      上  訴  人
      即  被  告  甲  ○  ○
右列上訴人因偽造文書案件，不服臺灣臺南地方法院八十九年度訴字第二七八號中華
民國八十九年三月二十一日第一審判決（起訴案號：臺灣臺南地方法院檢察署八十八
年度偵字第八六○六號），提起上訴，本院判決如左：
      主      文
上訴駁回。
      事      實
一、甲○○曾於民國（下同）八十六年間因妨害兵役罪案件，經臺灣臺南地方法院八
    十六年度南簡字第八六○號判處有期徒刑肆月確定，於八十七年四月三十日易科
    罰金執行完畢，猶不知悔改。明知綽號「阿瑞」之沈裕祥所交付之如附表所示之
    統一發票，均係將未中獎統一發票收執聯末五位號碼偽造與頭獎中獎號碼末五位
    號碼相同，可得新台幣（下同）四千元之第四，或將未中獎統一發票收執聯末
    四位號碼偽造與頭獎中獎號碼末四位號碼相同，可得一千元之第五獎，竟與沈裕
    祥基於犯意之聯絡，意圖為自己不法之所有，並基於行使偽造私文書概括之犯意
    ，自八十七年十月二十一日起至八十八年一月十四日止，由沈裕祥分別交付如附
    表所示之一百二十六張偽造統一發票予甲○○，推由甲○○於附表所示時間，連
    續多次持向附表所示之各銀行行使，詐領統一發票獎金，再朋分贓款，致使各銀
    行承辦人員陷於錯誤，而兌付第四獎、第五獎之獎金，足以生損害於各該兌領之
    銀行發放獎金及稅捐稽徵機關管理統一發票之正確性，共計詐領金二十一萬六
    千元。
三、案經警政署刑事警察局移送臺灣臺北地方法院檢察署呈請臺灣高等法院檢察署令
    轉臺灣臺南地方法院檢察署檢察官偵查起訴。
      理      由
一、前揭犯罪事實，迭據上訴人即被告甲○○於原審偵審中及本院審理時坦承不諱，
    並有如附表所示偽造之統一發票原本附於臺灣臺北地方法院檢察署八十八年度偵
    字第一三三○一號卷內（編號一至一二四號統一發票）及臺灣臺南地方法院檢察
    署八十八年度偵字第八六○六號卷內（編號一二五號、一二六號統一發票）可資
    佐證，復有被告以存證信函匯寄同額匯票，償還財政部及向各受騙金融行庫詐得
    金額之存證信函及郵政國內匯款執據數紙在卷可憑，足證被告前開自白核與事實
    相符，自足採為本件論罪科刑之基礎。故其連續偽造統一發票犯行，事證明確，
    堪以認定。
二、按有價證券於實行券面所表彰權利時必須占有該證券。統一發票領獎固亦須占有
    該發票，惟稽其本質，究非表彰一定財產上權利，僅係會計憑證，屬於私文書之
    一種。推原其故，統一發票乃營業人銷售貨物或勞務予買受人，依營業稅法第三
    十二條之規定所給之憑證，政府制定統一發票給獎辦法，係為鼓勵買受人向營業
    人索取統一發票以杜絕逃漏稅，是統一發票並不因事後公佈中獎者得依給獎辦法
    兌領獎金之偶然事實，變易其私文書之性質（最高法院二十八年滬上字第五三號
    判例、臺灣高等法院八十五年法律座談會研究結論參照）。本件如附表所示之統
    一發票，均係變更真正統一發票之號碼部分，將未中獎之號碼改為中獎之號碼，
    按未中獎之統一發票並無任何價值，將其改為中獎之號碼後，得以兌領獎金，雖
    有相當之權利價值，仍屬私文書，但已改變其性質，應屬偽造之私文書（參照同
    上座談會研究結論），而非為變造之私文書（按有價證券之變造，係指該券本身
    原具有價值，僅將其內容加以變更者而言，未中獎之愛國獎券，其本身已無價值
    ，一經改造使與中獎號碼相符，即能行使其券面所載之權利，自係「偽造」有價
    證券而非「變造」，四十一年度台上字第九十六號判例參照）。核被告所為，係
    犯刑法第二百十六條、第二百十條之行使偽造私文書罪，及同法第三百三十九條
    第一項之詐欺取財罪。公訴人認被告係犯變造私文書罪，容有誤會。被告與沈裕
    祥間互有犯意聯絡及行為分擔，應論以共同正犯。偽造私文書復持以行使，偽造
    之低度行為為高度之行使行為所吸收，不另論罪。其行使偽造私文書目的在於詐
    欺取財，故所犯二罪間，有方法、結果之牽連關係，應依刑法第五十五條牽連犯
    規定從法定刑較重之行使偽造私文書罪處斷。其行使偽造私文書先後多次犯行，
    時間緊接，所犯構成要件亦復相同，顯係基於概括之犯意反覆為之，應依連續犯
    規定論以行使偽造私文書一罪，並加重其刑。被告曾於八十六年間因犯妨害兵役
    罪，經原審判處有期徒刑四月確定，於八十七年四月三十日執行完畢，有臺灣臺
    南地方法院檢察署刑案資料查註紀錄表在卷可按，於五年之內再犯本件有期徒刑
    以上之罪，為累犯，應依刑法第四十七條規定加重其刑。原審以被告罪證明確，
    因予適用刑法第二十八條、第五十六條、第二百十六條、第二百十條、第三百三
    十九條第一項、第五十五條、第四十七條，罰金罰鍰提高標準條例第一條前段規
    定，並審酌被告貪圖厚利連續為同種犯罪行為，惡性不輕，嗣後深表悔悟，償還
    財政部及各受騙金融行庫其詐得之金額，有存證信函及郵政國內匯款執據數紙在
    卷可證及品行、智識程度、犯罪之動機、目的、手段等一切情狀，量處有期徒刑
    六月，以資懲儆。復明扣案如附表所示之偽造統一發票，雖為被告犯罪所用之
    物，惟均已提出交予銀行，非屬被告所有，爰不予宣告沒收。本院經核原判決認
    事用法，均無不合，量刑亦屬妥適。被告上訴意旨，指摘原判決量刑過重，為無
    理由，應予駁回。
三、據上論斷，應依刑事訴訟法第三百六十八條，判決如主文。
本案經檢察官劉欽銘到庭執行職務。
中  華  民  國      八  十  九      年      六      月      十  四      日
                                臺灣高等法院臺南分院刑事第五庭
                                    審判長法官  茆    臺    雲
                                          法官  李    文    福
                                          法官  蔡    長    林
右正本證明與原本無異。
如不服本判決，應於判決送達後十日內向本院提出上訴狀，其未敘述理由者並應於提
出上訴狀後十日內向本院補提理由書（應附繕本）。
                                    法院書記官  李    培    薇
中  華  民  國      八  十  九      年      六      月      十五      日
附錄本案論罪科刑法條全文：
刑法第二百十六條
行使第二百十條至第二百十五條之文書者，依偽造、變造文書或登載不實事項或使登
載不實事項之規定處斷。
刑法第二百十條
偽造、變造私文書，足以生損害於公眾或他人者，處五年以下有期徒刑。
刑法第三百三十九條
意圖為自己或第三人不法之所有，以詐術使人將本人或第三人之物交付者，處五年以
下有期徒刑、拘役或科或併科一千元以下罰金。
以前項方法得財產上不法之利益或使第三人得之者亦同。
前二項之未遂犯罰之。


司法院資訊處製作；財團法人民間司法改革基金會備份。
